臺灣新竹地方法院刑事判決　　　　　　　　　　　　　九十一年度訴字第一七一號
　　公　訴　人　臺灣新竹地方法院檢察署檢察官
　　被　　　告　庚○○
　　　　　　　　己○○
　　右　一　人
　　指定辯護人　本院公設辯護人　林銘宏
右列被告等因強盜等案件，經檢察官提起公訴（九十一年度偵字第二八五號），本院
判決如左：
    主  文
庚○○共同竊盜，處拘役伍拾日。如易科罰金，以佰元折算壹日。
己○○竊盜，因防護贓物及脫免逮捕，當場施以強暴，處有期徒刑年肆月。
    事  實
一、庚○○與己○○共同基於意圖為自己不法之所有，於民國九十一年一月四日凌晨
    三時許，由庚○○駕駛車牌號碼ＪＷ—六三二五號之自小貨車，搭載己○○，至
    新竹縣竹東鎮○○路○段二百九十七號旁空地，二人共同以徒手搬運之方式，將
    乙○○所有且放置在該空地處之鋁門七扇及鋁窗一扇搬運上渠等所駕駛至該處之
    自小貨車上而竊取得手。之後庚○○發動該自小貨車準備離去之際，為乙○○之
    弟丙○○發覺，乃以拔掉該自小貨車電門啟動處之鑰匙之方式阻止二人離去。詎
    己○○另單獨基於準強盜之犯意，為防護贓物及脫免逮捕，隨手撿拾地上之木棍
    一支，持之追打丙○○，並將丙○○之膝蓋毆傷（傷害部分未據告訴）。嗣於同
    日凌晨三時五十分許在上址為警查獲，並扣得木棍一支。
二、案經新竹縣警察局竹東分局報請臺灣新竹地方法院檢察署檢察官偵查起訴。
    理  由
一、訊據被告庚○○及被告己○○固供承有於上開時地拿取上揭鋁門及鋁窗等情不諱
    ，惟被告庚○○初辯稱：當時是被告己○○拜託我載他去載鋁門及鋁窗，他說是
    人家給的云云，又被告己○○矢口否認有何竊盜犯意，及有何為防護贓物及脫免
    逮捕而當場對於證人丙○○施加強暴之犯行，辯稱：那些鋁門及鋁窗看起來舊舊
    的，有的玻璃已經破掉，加上旁邊還有放一些破舊的東西，又係在草堆中，所以
    才會以為那些鋁門及鋁窗是人家不要的。另外，當時是因丙○○將車鑰匙搶走，
    才會拿木棍去追打他，想要搶回鑰匙，並不是要用強暴手段脫免逮捕云云。又公
    設辯護人另辯稱：鋁門及鋁窗所放置之空地上，不僅雜草叢生，而且還堆置一些
    破石綿瓦、拆下來的廣告看板、明顯已不用之櫃子等物，所以被告等才會誤以為
    這些鋁門及鋁窗是人家不要的東西，加上被害人阻止時，被告等即要將鋁門及鋁
    窗卸下來還給被害人，足見被告等應無竊盜之犯意。又被告己○○因被誤以為是
    竊賊以及在到達案發地及向丙○○解釋時均曾吸用強力膠，故而產生衝動之情緒
    ，才會持木棍將丙○○打傷，然被告二人既不成立竊盜犯行，是以被告己○○所
    為也不成立準強盜犯行等語。經查，（一）被告等於上開時地竊取被害人乙○○
    所有之鋁門七扇及鋁窗一扇等物，並將之搬上渠等所駕駛至該處之前揭自小貨車
    上面，後因證人即被害人乙○○之弟丙○○發覺，為防被告等將已發動之自小貨
    車開走，是以上前搶下車鑰匙，被告己○○為防護贓物及脫免逮捕，即持隨手在
    地上所撿拾之木棍一支追打證人丙○○成傷而當場對於證人丙○○施加強暴等情
    ，迭據證人丙○○於警訊及本院審理時證述：‧‧‧發現被告兩人已經將鋁門七
    扇及鋁窗一扇搬上車，人已經準備要走了，我就上前請他們搬下來，被告二人問
    我說為什麼不能搬，而當時因為他們的小貨車已經發動了，我就上前把鑰匙搶下
    來，‧‧‧己○○就下車來搶鑰匙，‧‧‧就來追我，‧‧‧他吸完強力膠就在
    附近地上撿起一支木棍追著我跑，‧‧‧其中有一次他拿著木棍打到我的膝蓋骨
    等語綦詳，並為被告二人所不否認確有將上揭鋁門及鋁窗搬運上渠等所駕駛至該
    處之前開自小貨車上，並發動車子準備要離開，後被證人丙○○發覺，搶走自小
    貨車之鑰匙，被告己○○即持木棍追打證人丙○○成傷等情，並有贓證物認領收
    據一份、現場照片九幀、證人丙○○受傷照片三幀及行政院衛生署竹東醫院診斷
    證明書一份附卷足稽，足認被告等確為上揭犯行無訛。（二）次查，被告己○○
    雖初辯稱：是被害人母親說要把這些鋁門及鋁窗給我的云云，被告庚○○亦同此
    抗辯，然證人即丙○○母親丁○○○並不認識被告己○○，也未說過要把這些鋁
    門及鋁窗給他等情，業據證人丁○○○於本院調查時結證在卷，經本院於之後庭
    訊時將證人丁○○○之上揭證詞提示予被告等並告以要旨後，被告己○○方供述
    ：是被害人交代要這麼講的等語，足見被告己○○所辯上情非為真實。而被告己○○係於深夜凌晨一般人皆熟睡之際，要求被告庚○○前往該處拿取鋁門及鋁窗
    ，已有違情理之常，被告庚○○卻未詢問詳情，且被告庚○○嗣於本院歷次調查
    及審理時均供述不諱，亦足認被告庚○○所為上揭辯解並不足採信。（三）又查
    ，前揭鋁門及鋁窗原本所放置地點係在被害人住家兼工廠旁邊之空地，該處是被
    害人家所有之空地等情，業據證人即查獲警員甲○○於本院審理時結證在卷，並
    為證人即查獲警員戊○○於本院審理時結證述：這塊空地是在屋子的旁邊，空地
    連過去是菜園，可以感覺這塊空地是被害人在使用，因為放置鋁門及鋁窗的空地
    連著菜園。至於鋁門及鋁窗的數量還蠻多的，雖然不是全新，感覺舊舊的，但沒
    有要棄置之現象等語明確，並有上揭現場照片在卷足憑，足見該鋁門及鋁窗所放
    置地點並非一般路邊供人丟棄廢棄物之處所。再者，放置鋁門及鋁窗處旁雖有看
    似要廢棄之看板、櫃子及石棉瓦等物，但參以被告己○○平日即以撿拾破銅爛鐵
    為生，是以衡情只要仍可賣得價錢之物即應會撿拾，然其卻捨看似他人所丟棄惟
    應仍有少許價值之櫃子及石綿瓦等物而不撿拾，而專搬運上揭鋁門及鋁窗，況且
    被告己○○亦自承：不知是何人所有之物，所以才沒有去問是不是人家不要的等
    語，足見被告等應知該鋁門及鋁窗是為有價值之有主物而非他人所丟棄之物，然
    被告等卻未待天亮後再行詢問附近人家，是否可合法取走前開鋁門及鋁窗，即趁
    凌晨一般人皆熟睡之際，將上揭鋁門及鋁窗搬運上渠等所駕駛至該處之自小貨車
    上，足認被告等確基於為自己不法所有之意圖而為竊盜犯行無訛。（四）再查，
    證人丙○○於發現被告等在竊得上揭鋁門及鋁窗之際，曾要求被告等將上揭鋁門
    及鋁窗放回原處，而因被告等所駕駛至該處之前揭自小貨車業已發動，是以證人
    丙○○為防止被告等駕車逃離，即以拔掉車鑰匙之方式阻止被告等離去，業如前
    述，而身為駕駛之被告庚○○在遭證人丙○○拿走其車鑰匙之後，亦僅係在旁邊
    看等情，為證人丙○○陳述在卷，則被告己○○若果真僅為拿回車鑰匙，而不具
    防護贓物或脫免逮捕之意，則其和被告庚○○僅須應證人丙○○之要求，將上揭
    鋁門及鋁窗放回原處即可，卻捨此而不為，反而隨手撿拾地上之木棍追打證人丙○○成傷，益徵其確為防護贓物及脫免逮捕，方對證人丙○○施以強暴手段至明
    。又被告己○○雖於案發前及追打證人丙○○之過程中，有施用強力膠等情，業
    據被告庚○○及證人丙○○陳述在卷，然被告庚○○亦供述：被告己○○在搬運
    上揭鋁門及鋁窗之際仍說話正常等情，再參以被告己○○於遭證人丙○○拿走車
    鑰匙後，尚知悉為取得優勢，而撿拾木棍追打證人丙○○等情，足見縱使被告己○○有施用強力膠之情形，亦不妨其思考及行動能力。
    綜上所述，被告等上揭所辯均顯係事後卸責之詞，不足採信，本件事證明確，被
    告等所為上揭犯行均堪予認定，應予依法論科。
二、核被告庚○○意圖為自己不法之所有，而竊取他人之物，是其所為，係犯刑法第
    三百二十條第一項之普通竊盜罪。又按被告己○○為防護贓物及脫免逮捕，持木
    棍毆打證人丙○○，其強度縱未達使證人丙○○不能抗拒之程度，然刑法之強盜
    罪，明文規定以強暴、脅迫致使不能抗拒為其構成要件，而刑法準強盜罪則無類
    此致不能抗拒之規定，故被告己○○一有強暴、脅迫之實施，即與準強盜之規定
    相當，而不以使人不能抗拒為必要（此有最高法院七十四年度臺上字第三二二五
    號判決足資參照），是被告己○○竊盜，而因防護贓物及脫免逮捕，當場施以強
    暴，被告己○○所為係犯刑法第三百二十九條之準強盜罪，應依刑法第三百二十
    八條第一項強盜罪論處。又按被告己○○犯罪後，刑法業已修正，於九十一年一
    月二十八日公布，於同年月三十日施行，是被告己○○犯後法律已有變更，比較
    新舊法之結果，以舊法有利於被告己○○，依刑法第二條第一項但書之規定，應
    適用最有利於被告己○○之舊法，即行為時之刑法第三百二十八條第一項處罰，
    公訴人未予比較適用，容有未洽。又被告二人就竊盜犯行部分，具有犯意聯絡及
    行為分擔，是就此部分為共同正犯。爰審酌被告等犯罪之動機、目的、手段、所
    竊取財物之價值、被告己○○於遭證人丙○○發現時未具悔意，猶施以強暴手段
    ，及被告庚○○犯後於本院審理時供承不諱，被告己○○則一再飾詞辯解，惟已
    賠償證人丙○○，有證人丙○○所出具之紙條一張在卷足稽等一切情狀，分別量
    處如主文所示之刑，被告庚○○部分並諭知易科罰金之折算標準，以資懲儆。又
    扣案之木棍一支，雖為供被告己○○為上揭犯行所用之物，然該木棍並非被告己○○所有，而係其於案發當時自地上撿拾而得等情，業據被告己○○供述在卷，
    本院又查無積極證據足資認定該木棍確為被告己○○所有，爰不予宣告沒收之，
    附此敘明。
據上論斷，應依刑事訴訟法第二百九十九條第一項前段，刑法第二條第一項但書、第
二十八條、第三百二十條第一項、修正前第三百二十八條第一項、第三百二十九條、
第四十一條第一項前段，罰金罰鍰提高標準條例第一條前段、第二條，判決如主文。
本案經檢察官劉邦繡到庭執行職務。
中      華      民      國    九十一    年      八      月      三十    日
                                    臺灣新竹地方法院刑事第二庭
                                            法  官  楊  惠  芬
右正本證明與原本無異。
如不服本判決，應於判決送達後十日內向本院提出上訴狀( 應附繕本 )，上訴於
臺灣高等法院。
                                            書記官  鄭  敏  郎
中      華      民      國    九十一    年      八      月      三十    日
本案論罪科刑之主要法條：
刑法第三百二十條第一項：
意圖為自己或第三人不法之所有，而竊取他人之動產者，為竊盜罪，處五年以下有期
徒刑、拘役或五百元以下罰金。
舊刑法第三百二十八條第一項：
意圖為自己或第三人不法之所有，以強暴、脅迫、藥劑、催眠術或他法，至使不能抗
拒，而取他人之物或使其交付者，為強盜罪，處三年以上十年以下有期徒刑。
刑法第三百二十九條
竊盜或搶奪，因防護贓物、脫免逮捕或湮滅罪證，而當場施以強暴脅迫者，以強盜論
。
